臺灣新竹地方法院民事裁定
110年度消債清字第12號
聲  請  人  
即債務人    林紀岑  

代  理  人  李典穎律師（法扶）                      
上列聲請人依消費者債務清理條例聲請清算事件，本院裁定如下
：
    主  文
債務人林紀岑自中華民國一百一十年九月十四日十七時起開始清
算程序。
命司法事務官進行本件清算程序。
    理  由
一、按債務人不能清償債務或有不能清償之虞者，得依消費者債
    務清理條例（下稱消債條例）所定更生或清算程序，清理其
    債務；債務人對於金融機構負債務者，在聲請更生或清算前
    ，應向最大債權金融機構請求協商債務清償方案，或向其住
    、居所地之法院或鄉、鎮、市、區調解委員會聲請債務清理
    之調解，消債條例第3條、第151條第1項分別定有明文。此
    係採前置協商主義，是債務人於協商程序中，自應本於個人
    實際財產及收支狀況，依最大誠信原則，商討解決方案。如
    終究不能成立協商，於聲請更生或清算時，法院審酌上開條
    文所謂「不能清償或有不能清償之虞」，允宜綜衡債務人全
    部收支、信用及財產狀況，評估是否因負擔債務，而不能維
    持人性尊嚴之最基本生活條件，所陳報之各項支出，是否確
    屬必要性之支出，如曾有協商方案，其條件是否已無法兼顧
    個人生活之基本需求等情，為其判斷之準據。又法院開始清
    算程序之裁定，應載明其年、月、日、時，並即時發生效力
    。法院開始更生或清算程序後，得命司法事務官進行更生或
    清算程序，必要時得選任律師、會計師或其他適當之自然人
    或法人1人為監督人或管理人，復為同條例第83條第1項、第
    16條所明定。
二、聲請意旨略以：聲請人前有不能清償債務之情事，而積欠無
    擔保無優先債務總額新臺幣（下同）6,287,824元。聲請人
    前於民國（下同）110年3月間於本院進行債務前置調解，最
    大債權銀行即台中商業銀行股份有限公司（下稱台中銀行）
    於調解期日前具狀表示：提出以債權金額分180期、零利率
    、每期清償21,310元之還款條件，惟雙方未能達成共識等語
    （見調解卷第63頁），且於調解期日，債權人均未到場調解
    ，以致前置調解未能成立，聲請人並於110年3月25日具狀聲
    請清算等情。為此，爰依消債條例請求裁定准許清算等語。
三、經查：
㈠、聲請人主張積欠無優先權債務總額6,287,824元，於提出本件
    清算之聲請前，曾於本院進行債務前置調解，惟台中銀行具
    狀表示雙方未能達成共識，且其餘債權人亦未到場進行調解
    ，以致前置調解未能成立乙情，此有台中銀行110年3月15日
    陳報狀、調解程序筆錄附於本院110年度司消債調字第35號
    案卷可稽（見調解卷第63、71頁），業經本院依職權調閱上
    開案卷查核屬實，堪認聲請人已依消債條例之規定聲請前置
    調解而未能成立。另依債權人於本案及調解時之陳報，聲請
    人目前積欠之債務數額合計約26,457,018元，此有債權人提
    出之陳報狀在卷可參（見調解卷第65、67頁、本院卷第95頁
    ）。是以，聲請人據以聲請清算，本院自應綜合聲請人目前
    全部收支及財產狀況，評估是否已不能維持符合人性尊嚴之
    最基本生活條件，而有「不能清償或不能清償之虞」等情。
㈡、關於聲請人之財產收入及支出部分：聲請人名下現存有效個
    人保險8筆，其中有保單價值計7筆，截至110年2月9日止，
    其保單價值準備金合計約為110,398元，此外尚有投資4筆，
    財產價額為19,550元，此有國泰人壽保險股份有限公司保單
    帳戶價值一覽表、本院依職權調查聲請人稅務電子閘門財產
    所得調件明細表、法務部—高額壽險資訊連結作業等件在卷
    為憑（見調解卷第39頁、本院卷第15-23、47頁），是聲請
    人名下尚有可充清算財團分配之財產，先予敘明。又聲請人
    陳報原先任職於○○○○工程股份有限公司擔任清潔人員，於10
    9年1月16日離職，目前無業，每月領取勞工退休金11,711元
    等語，此有聲請人110年4月28日陳報狀、臺灣土地銀行存摺
    封面暨內頁明細影本、本院訊問筆錄在卷可稽（見本院卷第
    35、133、141-153頁），則本院目前暫以債務人前開每月收
    入11,711元，作為計算債務人目前償債能力之依據；又聲請
    人主張其每月必要支出部分為：15,946元，不足部分由其家
    人協助支應等語（見調解卷第13頁、本院卷第134頁）。經
    查：聲請人主張每月必要生活支出部份，與一般生活水準所
    應支出之金額相當，且並未逾衛生福利部公告臺灣省110年
    每月最低生活費之1.2倍即15,946元（110年每月生活所必需
    〈必要生活費用〉數額一覽表，見本院卷第167頁），是以聲
    請人每月生活必要支出即以15,946元，洵堪認定。
㈢、從而，聲請人主張無法負擔債務等語，以聲請人目前每月收
    入約11,711元，扣除每月必要生活支出15,946元後並無餘額
    ，顯然無法負擔前置調解時，台中銀行提出以債權金額分18
    0期、零利率，每期清償21,310元之還款條件，遑論聲請人
    尚積欠台新資產管理股份有限公司債務，以及臺灣中小企業
    銀行股份有限公司之勞工紓困貸款需額外清償。復參以聲請
    人現積欠之債務數額，經全體債權人之陳報，總計約26,457
    ,018元，業如前述，其之利息或違約金仍持續增加中，聲請
    人顯無能力負擔還款，自有不能清償債務之情事存在。本院
    審酌聲請人為45年次，現年65歲（見調解卷第19頁），已屆
    強制退休年齡，及其積欠之債務數額、收入、財產、生活費
    用支出等狀況，堪認聲請人之經濟狀況已有不能清償債務之
    情事。從而，聲請人處於不能清償之客觀經濟狀態，而有藉
    助清算制度調整其與債權人間之權利義務關係而重建其經濟
    生活之必要。
四、綜上所述，本件聲請人為一般消費者，依其收入及財產狀況
    ，確有不能清償債務之情事，且未經法院裁定開始更生程序
    或許可和解或宣告破產，本院審酌聲請人名下尚有8筆現存
    有效個人保險、4筆投資，業如前述，可充清算財團，應有
    清算實益。此外，聲請人復查無消債條例第6條第3項、第8
    條或第82條第2項所定應駁回清算聲請之事由存在，則聲請
    人聲請清算，核屬有據，自應准許，並依首揭規定命司法事
    務官進行本件清算程序。
五、爰裁定如主文。　　　　
中    華    民    國   110    年    9    月    14     日
                        民事第二庭   法  官   鄭政宗
以上正本係照原本作成。
本件不得抗告。 
中    華    民    國   110    年    9    月    14     日
                                     書記官   黃志微